臺灣高雄地方法院刑事判決　　　　　　　110年度訴字第288號
公　訴　人　臺灣高雄地方檢察署檢察官
被　　　告　莊其宏
義務辯護人　李衍志律師
上列被告因毒品危害防制條例等案件，經檢察官提起公訴（ 109
年度偵字第22367 號、109 年度偵字第25324 號），本院判決如
下：
    主  文
乙○○犯如附表一、二「主文欄」所示之罪，共伍罪，各處如附
表一、二「主文欄」所示之刑及沒收。如附表一所示之刑，應執
行有期徒刑伍年陸月。如附表二所示之刑，應執行有期徒刑柒月
。
    事  實
一、乙○○明知甲基安非他命係毒品危害防制條例第2 條第2 項
    第2 款所列之第二級毒品，亦屬藥事法第22條第1 項第1 款
    所稱之禁藥，不得非法持有、轉讓及販賣，竟仍為下列行為
    ：
  ㈠基於販賣第二級毒品甲基安非他命以營利之犯意，以其持用
    之0000000000號行動電話作為聯絡販賣毒品之工具，分別於
    附表一編號1 、2 所示時間前之某時許，與戴炎坤聯繫販賣
    毒品事宜後，隨即於各編號所示時間、地點，以各編號所示
    價格（數量均為1 公克），先後販賣第二級毒品甲基安非他
    命予戴炎坤2 次。
  ㈡另基於轉讓禁藥甲基安非他命之犯意，由劉建富於附表二編
    號1 至3 所示之時間，前往乙○○位於高雄市○○區○○路
    ○ 巷○○號之住處，再由乙○○無償轉讓不詳數量之甲基安非
    他命予劉建富施用，前後共計3 次。
  ㈢嗣於民國109 年10月28日上午6 時55分許，由警持本院核發
    之搜索票至乙○○上開新疆路住處執行搜索，並扣得如附表
    三所示之第二級毒品甲基安非他命5 包（檢驗前淨重合計3.
    985 公克）、第一級毒品海洛因2 包（驗前淨重合計 0.296
    公克）、毒品吸食器1 組、針筒1 支、夾鏈袋1 包、磅秤 1
    台、不明粉末1 包、與行動電話2 支（門號：0000000000號
    、0000000000號），而查知上情（乙○○涉嫌施用第一、二
    級毒品部分，由檢察官另案偵辦）。
二、案經高雄市政府警察局報告臺灣高雄地方檢察署檢察官偵查
    起訴。
    理  由
一、證據能力部分
    本判決所引具有傳聞證據性質之證據資料，經當事人、辯護
    人於本院準備程序同意為證據使用（見本院卷第103 頁），
    ，而經本院審酌該證據作成之情況，既無違法取得情事，復
    無證明力明顯過低等情形，以之作為證據為適當，應認為均
    有證據能力。
二、認定事實所憑證據及理由
  ㈠上開事實，業據被告乙○○於警詢、偵訊及本院審理時均坦
    承不諱（見警1 卷第3 至12、22、23頁，偵1 卷第9 至11頁
    ，本院卷第97、至101 、134 頁），核與證人即購毒者戴炎
    坤（見警1 卷第97至102 頁，他字卷第327 至329 頁）、證
    人即受轉讓禁藥者劉建富（見警1 卷第167 至172 頁，他字
    卷第259 至262 頁）、證人蔡瑜芳（見警1 卷第309 至 314
    頁，他字卷第319 至321 頁）於警詢及偵查時之證述均相符
    ，並有指認犯罪嫌疑人紀錄表4 份（見警1 卷第13至19、10
    9 至115 、181 至193 、321 至327 頁）、監視器錄影畫面
    翻拍照片1 份（見警1 卷第25至27頁）、本院109 年度聲搜
    字第001341號搜索票、自願受搜索同意書各1 份、高雄市政
    府警察局苓雅分局偵查隊搜索、扣押筆錄、扣押物品目錄表
    、扣押物品收據各3 份、扣案物照片21張、現場照片1 張（
    見警1 卷第33至53、121 至127 、133 、199 至207 頁，偵
    1 卷第47頁）、高雄市立凱旋醫院110 年2 月3 日高市凱醫
    驗字第67021 號濫用藥物成品檢驗鑑定書1 份（見偵1 卷第
    61至63頁）、蒐證錄影翻拍照片27張、被告與戴炎坤之LINE
    對話內容翻拍照片1 份（見警1 卷第103 至108 、117 、17
    5 至179 、315 至320 頁）等證物資料在卷可稽，足認被告
    上開之自白與事證相符，可資憑採，其上開各次販賣及轉讓
    甲基安非他命之事實，均堪認定。
  ㈡又據被告於本院審理時供承：我販賣甲基安非他命給戴炎坤
    ，都是賺少許的毒品差量供自己施用等語屬實（見本院卷第
    99頁），足認本件被告如附表一所示販賣第二級毒品犯行，
    均係被告基於賺取毒品量差，以供自己施用之目的，而為上
    開販賣毒品犯行，其具有從中牟利之意圖，應堪認定。
  ㈢綜上所述，本案事證明確，被告上開犯行均堪認定，俱應依
    法論科。
三、論罪科刑
  ㈠按，甲基安非他命係毒品危害防制條例第2 條第2 項第2 款
    所列之第二級毒品，不得非法持有、轉讓及販賣，且甲基安
    非他命亦屬藥事法第22條第1 項第1 款所稱之禁藥，不得非
    法轉讓。又，甲基安非他命係第二級毒品，亦屬藥事法所規
    定之禁藥，故行為人明知為禁藥即甲基安非他命而轉讓予他
    人者，其轉讓行為同時該當於毒品危害防制條例第8 條第 2
    項之轉讓第二級毒品罪及藥事法第83條第1 項之轉讓禁藥罪
    ，屬法條競合，應依重法優於輕法、後法優於前法等法理，
    擇一處斷；而藥事法第83條第1 項轉讓禁藥罪之法定刑較重
    ，因此轉讓甲基安非他命之人，除有轉讓達淨重10公克以上
    ，或成年人對未成年人為轉讓行為，分別依毒品危害防制條
    例第8 條第6 項、第9 條規定加重其刑至二分之一，而應依
    該加重規定處罰外，應依藥事法第83條第1 項之規定處罰。
    查，被告如附表二所示轉讓之甲基安非他命未據扣案，重量
    不詳，無證據足認逾純質淨重10公克，其轉讓對象劉建富為
    成年人，是其上開轉讓甲基安非他命之犯行，尚無毒品危害
    防制條例第8 條第6 項、第9 條加重處罰規定之適用，揆諸
    前揭說明，應優先適用藥事法規定處斷。
  ㈡核被告就附表一編號1 、2 所為，均係犯毒品危害防制條例
    第4 條第2 項之販賣第二級毒品罪（共2 罪）；就附表二編
    號1 至3 所為，均係犯藥事法第83條第1 項之轉讓禁藥罪（
    共3 罪）。被告為供販賣而持有毒品之低度行為，為嗣後販
    賣之高度行為所吸收，均不另論罪。至被告轉讓前持有禁藥
    之行為，因藥事法並未加以處罰，自無為轉讓之高度行為吸
    收之情形，附此敘明。被告所犯上開5 罪，均屬犯意各別，
    行為互殊，應分論併罰。
  ㈢刑之加重減輕事由
  1.偵審自白減輕
    按，犯毒品危害防制條例第4 條至第8 條之罪於偵查及歷次
    審判中均自白者，減輕其刑，該條例第17條第2 項定有明文
    。次按，行為人轉讓同屬禁藥之第二級毒品甲基安非他命（
    未達法定應加重其刑之一定數量）予成年人（非孕婦），依
    重法優於輕法之原則，擇較重之藥事法第83條第1 項轉讓禁
    藥罪論處，如行為人於偵查及歷次審判中均自白，仍應適用
    毒品危害防制條例第17條第2 項規定減輕其刑（最高法院刑
    事大法庭109 年度台上大字第4243號裁定意旨參照）。查被
    告就本件附表一、二所示之犯行，於偵查及本院審判中均坦
    承不諱，業如前述，爰均依毒品危害防制條例第17條第2 項
    規定，予以減輕其刑。
  2.另被告雖供出其毒品來源為「王義豪」，惟警方並未查獲其
    人，有高雄市政府警察局苓雅分局110 年12月16日高市警苓
    分偵字第11074548100 號函暨檢附員警職務報告1 份在卷可
    稽（見本院卷第125 至128 頁），是本案並未因被告供述因
    而查獲毒品上游，尚無毒品危害防制條例第17條第1 項減刑
    規定之適用，附此敘明。
  3.至辯護人雖為被告附表一所示之販賣第二級毒品犯行辯護稱
    ：被告會走到今天處境，無非是自己也有施用毒品，在施用
    毒品的交易間自己也成為販賣者，這幾乎是逃不掉的宿命，
    而被告之教育程度為國中畢業，對照現今普遍之大專學歷，
    其教育智識仍屬有限，才會對於販毒將伴隨刑罰重典過於輕
    忽，審酌被告仍能坦然面對刑責，願意為自己行為付出代價
    ，在偵查及本院審理時坦白認罪，併考量本案中每次交易毒
    品金額不過新臺幣（下同）2,000 元，可以推估交易的毒品
    數量甚少，又販賣對象只有1 人，足見毒品的流通範圍有限
    ，暨審酌被告所犯之販賣第二級毒品即便減刑後之刑度仍長
    ，而被告年近55歲，卻讓自己的黃金時光因為毒品而虛擲豈
    不可惜，足見就附表一部分已見情輕法重，國家刑罰權與被
    告的行為責任之間顯然不成比例，請依刑法第59條規定酌減
    其刑等語（見本院卷第157 至159 頁）。惟按，刑法第59條
    之酌量減輕其刑，必須犯罪另有特殊之原因與環境等，在客
    觀上足以引起一般同情，認為即予宣告法定低度刑期尤嫌過
    重者，始有其適用（最高法院45年台上字第1165號判決意旨
    參照）。本院審酌毒品對於國人身心健康及社會秩序之危害
    ，不可謂為不重，被告係智識成熟之成年人，應有相當之社
    會生活經驗，且自身亦有施用毒品之習慣，對毒品除戕害施
    用者之身心健康外，亦造成整體國力之實質衰減，且吸食毒
    品者為取得購買毒品所需之金錢，往往衍生家庭、社會治安
    問題，因之政府近年來為革除毒品之危害，大力宣導毒品禁
    誡乙情，自難諉為不知，卻仍故意違背禁誡法令，甘冒受刑
    法重罰之風險販賣毒品以牟利，犯罪動機顯非出於何種特殊
    原因與環境，難認有何可堪憫恕之情事，故辯護人前揭主張
    殊無可採。
  ㈣爰審酌被告明知毒品對於人體健康危害至鉅，為政府嚴令禁
    絕流通，竟多次販賣及轉讓甲基安非他命，不但助長毒品泛
    濫，危害社會治安，亦侵蝕國家勞動生產力，影響層面非淺
    ，誠應嚴厲譴責。惟念被告於犯後尚知坦承犯行，犯後態度
    尚可。兼衡其等犯罪之動機、手段、販賣毒品之種類、價量
    與交易情節、轉讓禁藥之種類及數量、於本院審理時自陳之
    智識程度、生活經濟狀況（見本院卷第149 、150 頁）等一
    切情狀，分別量處如主文所示之刑。又被告上開販賣毒品及
    轉讓禁藥之行為，各合於刑法第50條第1 項規定得併合處罰
    之情形，綜衡被告犯上開數罪之期間、均為毒品（兼禁藥）
    犯罪之罪質、販賣及轉讓之人數及人次、所用之手段及整體
    法益侵害性等整體犯罪情狀，依刑法第51條數罪併罰定執行
    刑之立法方式採限制加重原則，就其所犯附表一、二所示之
    罪分別定其應執行之刑如主文所示，以資懲儆。
四、沒收部分
  ㈠毒品：
  1.按，查獲之第一、二級毒品及專供製造或施用第一、二級毒
    品之器具，不問屬於犯罪行為人與否，均沒收銷燬之，毒品
    危害防制條例第18條第1 項前段定有明文。次按以營利為目
    的販入毒品，經多次販賣後，持有剩餘毒品被查獲，其各次
    販賣毒品行為，固應併合處罰，惟該持有剩餘毒品之低度行
    為，應僅為最後一次販賣毒品之高度行為所吸收，不另論罪
    ，故就該查獲之剩餘毒品，祇能於最後1 次之販賣毒品罪宣
    告沒收銷燬，不得於各次販賣毒品罪均宣告沒收銷燬（最高
    法院98年度台上字第6663號、98年度台上字第5283號判決意
    旨參照）。
  2.扣案被告所有如附表三編號1 所示之白色晶體5 包，經送驗
    結果，均係第二級毒品甲基安非他命（檢驗前淨重合計3.98
    5 公克），有高雄市立凱旋醫院110 年2 月3 日高市凱醫驗
    字第67021 號濫用藥物成品檢驗鑑定書1 份可參（見偵1 卷
    第61至63頁），且屬被告販賣第二級毒品所餘之物，已據被
    告於本院審理時供承在卷（見本院卷第99頁），不問屬於行
    為人與否，應依毒品危害防制條例第18條第1 項前段之規定
    ，附隨於被告所犯附表一編號2 所示販賣第二級毒品罪名項
    下宣告沒收銷燬之。而盛裝上開毒品之外包裝袋各1 只，係
    防止毒品裸露、逸出、潮濕，便於持有，與其上所殘留之毒
    品難以析離，且無析離之實益與必要，應視同毒品，一併依
    上開規定沒收銷燬之。至鑑定用罄之部分，既已滅失，自無
    庸再為諭知沒收銷燬，併予敘明。
  ㈡供犯罪所用或預備供犯罪所用之物：
  1.按，犯第4 條至第9 條、第12條、第13條或第14條第1 項、
    第2 項之罪者，其供犯罪所用之物，不問屬於犯罪行為人與
    否，均沒收之，毒品危害防制條例第19條第1 項定有明文，
    此為刑法第38條第2 項之特別規定，應優先適用。
  2.查，扣案如附表三編號2 所示之夾鍊袋1 包，係被告所有預
    備供其於附表一編號1 、2 所示犯行，分裝販賣毒品之用，
    業據被告於本院審理時供承在卷（見本院卷第99、100 頁）
    ，應依刑法第38條第2 項前段之規定，分別於被告所犯附表
    一編號1 、2 所示販賣第二級毒品罪刑項下，各自宣告沒收
    。另扣案如附表三編號3 所示之磅秤1 台，係被告所有供其
    於附表一編號1 、2 所示犯行，分裝販賣毒品之用；如附表
    三編號4 所示之門號0000000000號行動電話1 支，係被告所
    有供其於附表一編號1 、2 所示犯行，作為聯絡販賣毒品事
    宜使用，亦據被告於本院審理時供承在卷（見本院卷第99、
    100 頁），均應依毒品危害防制條例第19條第1 項規定，分
    別於被告所犯附表一編號1 、2 所示販賣第二級毒品罪刑項
    下，各自宣告沒收。
  ㈢犯罪所得：
  1.按，犯罪所得，屬於犯罪行為人者，沒收之；前2 項之沒收
    ，於全部或一部不能沒收或不宜執行沒收時，追徵其價額，
    刑法第38條之1 第1 項前段、第3 項定有明文。
  2.被告就本案各次販毒行為實際獲得之價金詳如附表一編號 1
    、2 所示，業據本院認定如前，核屬其犯罪所得，應依刑法
    第38條之1 第1 項規定，於其所犯各該販賣毒品罪刑項下分
    別宣告沒收之。又該等販毒所得未經扣案，併依刑法第38條
    之1 第3 項規定，諭知於全部或一部不能沒收或不宜執行時
    ，追徵其價額。
  ㈣至如附表三編號5 至9 所示之扣案物尚乏證據足認與被告本
    案犯行相關，爰均不予宣告沒收銷燬或沒收，附此敘明。
  ㈤本案既宣告多數沒收，應依刑法第40條之2 第1 項規定併執
    行之。
據上論斷，應依刑事訴訟法第299 條第1 項前段，判決如主文。
本案經檢察官甲○○提起公訴，檢察官高嘉惠到庭執行職務。
中    華    民    國   111    年    2     月    11    日
                    刑事第二庭  審判長法  官  吳佳頴
                                      法  官  林裕凱
                                      法  官  陳盈吉
以上正本證明與原本無異。
如不服本判決應於收受送達後20日內向本院提出上訴書狀，並應
敘述具體理由；如未敘述上訴理由者，應於上訴期間屆滿後20日
內向本院補提理由書（均須按他造當事人之人數附繕本）「切勿
逕送上級法院」。
中    華    民    國   111    年    2     月    11    日
                                       書記官  鄭人芳
附錄本案論罪科刑法條：
毒品危害防制條例第4 條
製造、運輸、販賣第一級毒品者，處死刑或無期徒刑；處無期徒
刑者，得併科新臺幣3 千萬元以下罰金。
製造、運輸、販賣第二級毒品者，處無期徒刑或10年以上有期徒
刑，得併科新臺幣1 千5 百萬元以下罰金。
製造、運輸、販賣第三級毒品者，處7 年以上有期徒刑，得併科
新臺幣1 千萬元以下罰金。
製造、運輸、販賣第四級毒品者，處5 年以上12年以下有期徒刑
，得併科新臺幣5 百萬元以下罰金。
製造、運輸、販賣專供製造或施用毒品之器具者，處1 年以上 7
年以下有期徒刑，得併科新臺幣1 百50萬元以下罰金。
前五項之未遂犯罰之。
藥事法第83條第1 項
明知為偽藥或禁藥，而販賣、供應、調劑、運送、寄藏、牙保、
轉讓或意圖販賣而陳列者，處7 年以下有期徒刑，得併科新臺幣
5 千萬元以下罰金。
附表一：販賣第二級毒品部分
┌─┬───┬─────┬────┬────┬─────────┐
│編│購毒者│交易時間  │交易地點│金額（新│主文              │
│號│      │          │        │臺幣）  │                  │
├─┼───┼─────┼────┼────┼─────────┤
│1 │戴炎坤│109 年9 月│高雄市鼓│2,000元 │乙○○販賣第二級毒│
│  │      │26日下午5 │山區美術│        │品，處有期徒刑伍年│
│  │      │時35分許  │館路近馬│        │貳月。扣案如附表三│
│  │      │          │卡道路路│        │編號2 至4 所示之物│
│  │      │          │旁      │        │均沒收。未扣案之犯│
│  │      │          │        │        │罪所得新臺幣貳仟元│
│  │      │          │        │        │沒收，於全部或一部│
│  │      │          │        │        │不能沒收或不宜執行│
│  │      │          │        │        │沒收時，追徵其價額│
│  │      │          │        │        │。                │
├─┼───┼─────┼────┼────┼─────────┤
│2 │戴炎坤│109 年10月│同上    │同上    │乙○○販賣第二級毒│
│  │      │26日下午5 │        │        │品，處有期徒刑伍年│
│  │      │時許      │        │        │貳月。扣案如附表三│
│  │      │          │        │        │編號1 所示之物沒收│
│  │      │          │        │        │銷燬。扣案如附表三│
│  │      │          │        │        │編號2 至4 所示之物│
│  │      │          │        │        │均沒收。未扣案之犯│
│  │      │          │        │        │罪所得新臺幣貳仟元│
│  │      │          │        │        │沒收，於全部或一部│
│  │      │          │        │        │不能沒收或不宜執行│
│  │      │          │        │        │沒收時，追徵其價額│
│  │      │          │        │        │。                │
└─┴───┴─────┴────┴────┴─────────┘
附表二：轉讓部分
┌─┬───┬─────┬────┬────────┐
│編│轉讓對│時間      │地點    │主文            │
│號│象    │          │        │                │
├─┼───┼─────┼────┼────────┤
│1 │劉建富│109 年9 月│高雄市鼓│乙○○犯藥事法第│
│  │      │27日下午 3│山區新疆│八十三條第一項之│
│  │      │時24分許  │路9 巷49│轉讓禁藥罪，處有│
│  │      │          │號內    │期徒刑肆月。    │
├─┼───┼─────┼────┼────────┤
│2 │劉建富│109 年10月│同上    │乙○○犯藥事法第│
│  │      │27日晚間 8│        │八十三條第一項之│
│  │      │時許      │        │轉讓禁藥罪，處有│
│  │      │          │        │期徒刑肆月。    │
├─┼───┼─────┼────┼────────┤
│3 │劉建富│109 年10月│同上    │乙○○犯藥事法第│
│  │      │28日上午 6│        │八十三條第一項之│
│  │      │時24分許  │        │轉讓禁藥罪，處有│
│  │      │          │        │期徒刑肆月。    │
└─┴───┴─────┴────┴────────┘
附表三：（扣案物）
┌──┬────────────────┐
│編號│扣案物名稱、數量                │
├──┼────────────────┤
│ 1  │第二級毒品甲基安非他命5 包（檢驗│
│    │前淨重合計3.985 公克）          │
├──┼────────────────┤
│ 2  │夾鍊袋1 包                      │
├──┼────────────────┤
│ 3  │磅秤1台                         │
├──┼────────────────┤
│ 4  │門號0000000000號行動電話1 支（含│
│    │SIM卡1枚）                      │
├──┼────────────────┤
│ 5  │第一級毒品海洛因2 包（驗前淨重合│
│    │計0.296 公克）                  │
├──┼────────────────┤
│ 6  │毒品吸食器1 組                  │
├──┼────────────────┤
│ 7  │針筒1 支                        │
├──┼────────────────┤
│ 8  │門號0000000000號行動電話1 支（含│
│    │SIM 卡1 枚）                    │
├──┼────────────────┤
│ 9  │不明粉末1 包                    │
└──┴────────────────┘
